【裁判字號】    99,台上,4271
【裁判日期】    990708
【裁判案由】    違反毒品危害防制條例
【裁判全文】
最高法院刑事判決            九十九年度台上字第四二七一號
上  訴  人  甲○○
上列上訴人因違反毒品危害防制條例案件，不服台灣高等法院中
華民國九十九年五月十四日第二審判決（九十八年度上訴字第五
一０八號，起訴案號：台灣宜蘭地方法院檢察署九十七年度偵字
第六四一號），提起上訴，本院判決如下：
    主  文
原判決關於販賣第二級毒品予游涵筑部分撤銷，發回台灣高等法
院。
其他上訴駁回。
    理  由
一販賣第二級毒品予游涵筑部分：
本件原判決撤銷第一審關於販賣第二級毒品予游涵筑部分之科刑
判決，改判分別論處上訴人甲○○犯如原判決附表二所示販賣第
二級毒品四罪各罪刑，固非無見。
惟查：(一)、原判決採用證人游涵筑於偵查及第一審之證言，作為
上訴人販賣第二級毒品安非他命予游涵筑之證據（見原判決第九
頁）。然游涵筑於第一審檢察官詰問時稱：「記載中（指偵查筆
錄）所說甲○○在賣毒品，那是錯的，他是幫大家買毒品，有無
販賣毒品，我不知道，我們是請他幫我們買。」（見第一審卷第
一七九頁）。並未證述上訴人販賣安非他命予伊。乃原判決竟併
採為上訴人販賣安非他命予游涵筑之證據，顯與卷內資料不符，
有證據上理由矛盾之違法。(二)、原判決認定上訴人有原判決附表
二所示販賣安非他命予游涵筑四次行為，係以施用安非他命之游
涵筑之證述，及卷附游涵筑與上訴人間行動電話於民國九十六年
五月二十四日二十三時二十六分四十四秒之通訊監察譯文為論據
。然犯施用毒品（安非他命屬第二級毒品）之罪，供出毒品來源
，因而查獲其他正犯或共犯者，減輕或免除其刑。毒品危害防制
條例第十七條第一項定有明文。施用毒品者之該項供述，固非絕
無證據能力，但為防範其作利己損人之不實供述，自須擔保該項
供述之真實性，始得作為判斷之依據。故事實審法院必須調查其
他證據，以資審認，必至因其他證據之證明力已可確信該項供述
為真實而無合理之懷疑時，始得據為對他人不利之認定。上開通
訊監察譯文，僅足佐證游涵筑供述上訴人販賣安非他命予伊一次
行為為真實。至其餘三次，除伊供述外，究竟有無其他證據足資
證明，原審未調查釐清，遽認上訴人販賣安非他命予游涵筑四次
，尚嫌速斷，有應於審判期日調查之證據未予調查之違法。上訴
意旨指摘原判決不當，為有理由，應認原判決關於此部分有撤銷
發回之原因。至原判決不另諭知無罪部分，基於審判不可分原則
，應併發回。
二販賣第二級毒品予黃必超部分：
按刑事訴訟法第三百七十七條規定，上訴於第三審法院，非以判
決違背法令為理由，不得為之。是提起第三審上訴，應以原判決
違背法令為理由，係屬法定要件。如果上訴理由書狀並未依據卷
內訴訟資料，具體指摘原判決不適用何種法則或如何適用不當，
或所指摘原判決違法情事，顯與法律規定得為第三審上訴理由之
違法情形，不相適合時，均應認其上訴為違背法律上之程式，予
以駁回。原判決撤銷第一審關於販賣第二級毒品予黃必超部分不
當之判決，改判論處上訴人犯如原判決附表一所示販賣第二級毒
品二罪各罪刑（均處有期徒刑）。已詳敘認定犯罪事實之依據及
憑以認定之理由。並對上訴人否認犯罪之辯詞，如何不足採信，
均已依據卷內資料予以指駁及說明。從形式上觀察，原判決並無
任何違背法令之處。上訴意旨雖以證人黃必超於第一審證稱：「
（被告＜指上訴人＞拿毒品給你有無賺你的錢？）我不知道。」
該項證述，足以認定上訴人未有「營利意圖」之販賣毒品意思或
行為，原判決對此項有利之證據，何以不加採信，未敘明理由，
有判決不載理由之違法云云。然上開黃必超所稱不知上訴人有無
賺錢等語，並不足證明上訴人無販賣毒品營利行為，尚非有利於
上訴人之證據，原判決未予說明，無違法可言。上訴意旨置原判
決之論敘於不顧，徒憑己見，任意指摘，難謂已符合首揭法定上
訴要件，其此部分上訴違背法律上之程式，應予駁回。
三幫助陳竑廷、張燦雄施用第二級毒品部分：
按刑事訴訟法第三百七十六條所列各罪之案件，經第二審判決者
，不得上訴於第三審法院，為該法條所明定。上訴人幫助陳竑廷
、張燦雄施用第二級毒品五罪部分，原審分別係依刑法第三十條
、毒品危害防制條例第十條第二項論處罪刑，核皆屬刑事訴訟法
第三百七十六條第一款之案件。依首開說明，既經第二審判決，
自不得上訴於第三審法院，上訴人猶提起上訴，顯為法所不許，
此部分亦均應予駁回。
據上論結，應依刑事訴訟法第三百九十五條前段、第三百九十七
條、第四百零一條，判決如主文。
中    華    民    國  九十九  年    七    月    八    日
                      最高法院刑事第二庭
                          審判長法官  莊  登  照
                                法官  陳  世  淙
                                法官  徐  昌  錦
                                法官  許  錦  印
                                法官  蕭  仰  歸
本件正本證明與原本無異
                                      書  記  官
中    華    民    國  九十九  年    七    月   十三   日
                                                      Ｖ

司法院資訊處製作；財團法人民間司法改革基金會備份。
